臺灣高等法院刑事判決　　　　　　　　　　　　　　九十一年度上訴字第四四七號
　　上　訴　人　臺灣士林地方法院檢察署檢察官
　　被　　　告　乙○○
　　指定辯護人　本院甲○辯護人
右上訴人因被告違反毒品危害防制條例等案件，不服臺灣士林地方法院八十九年度訴
字第五一六號，中華民國九十年十一月二十九日第一審判決（起訴案號：臺灣士林地
方法院檢察署八十九年度偵字第八九三二號、第八九三三號）提起上訴，本院判決如
左：
    主  文
上訴駁回。
    理  由
壹、無罪部分：
一、公訴意旨略以：被告乙○○基於販賣之意圖，於民國（下同）八十九年九月十
      九日之某時，以七萬元之代價委請姓名年籍不詳綽號「天龍」之成年男子，代
      購得第二級毒品安非他命八包（毛重七十三點二公克，淨重七十點四公克），
      並在臺北市○○街○○路口之某泡沫紅茶店內交付，因而持有該第二級毒品安
      非他命。因認被告尚涉犯毒品危害防制條例第五條第二項之意圖販賣而持有第
      二級毒品罪等語。
二、公訴人認被告乙○○有意圖販賣而持有第二級毒品之犯行，無非係以第二級毒品
    安非他命八包（驗餘總淨重六九‧八八三○公克）、憲兵司令部刑事鑑識中心八
    十九年十月四日綱得字第一三四六一號鑑驗通知書一份為其論據。訊據被告乙
    ○○固承認持有前揭毒品，惟堅決否認犯有公訴人所指之上開犯行，辯稱：伊當
    日係到案發地點附近之泡沫紅茶店向綽號「天龍」拿安非他命，錢在一、二天前
    就付清了，當時市價是一兩一萬八千元，因為一次購買的量多，「天龍」以一兩
    一萬元便宜賣給伊，購買安非他命的錢係向母親要來的，係供自己慢慢施用，且
    伊每日施用量很大，並無販賣之意圖等語。
三、按犯罪事實應依證據認定之，無證據不得推定其犯罪事實。又不能證明被告犯罪
    者，應諭知無罪之判決，刑事訴訟法第一百五十四條、第三百零一條第一項分別
    定有明文。次按認定犯罪事實，須依證據，而所謂證據，係指合法之積極證據就
    犯罪事實能為具體之證明者而言；又認定不利於被告之事實，須依積極證據，苟
    積極證據不足為不利於被告事實之認定時，即應為有利於被告之認定，更不必有
    何有利之證據，最高法院三十年上字第八一六號著有判例。再所謂「積極證據足
    以為不利被告事實之認定」，係指據為訴訟上證明之全盤證據資料，在客觀上以
    達於通常一般人均不致於有所懷疑，而得確信被告確曾犯罪之程度，若未達此一
    程度，而有合理懷疑之存在時，即無從為有罪之確信，此觀同院七十六年度台上
    字第四九八六號判例意旨自明。
四、經查：
  (一)被告乙○○於八十九年九月二十日晚上八時四十五分許，在臺北市○○區○○街
    二七巷內，固為警查獲並扣得其持有之安非他命八包（驗餘淨重六九‧六一公克
    ），而經送驗結果確含安非他命成分，此有法務部調查局八十九年十二月二十六
    日陸(一)字第八九○九四九三三號檢驗通知書及上揭憲兵司令部刑事鑑識中心鑑
    驗通知書各一份在卷足憑，按其數量固啟人疑竇，然其是否有販賣安非他命營利
    之意圖，仍須積極證據證明，否則亦僅存疑而已，尚難據此即推認其有意圖販賣
    而持有第二級毒品之罪嫌。又被告自警訊至偵審均否認有公訴人所指之販賣安非
    他命意圖，而證人即為被告錄製警訊筆錄之警員陳俊導亦於原審到庭結證稱：被
    告只說安非他命向天龍買的，沒有說他要賣，當時他說要自己施用的（參見原審
    九十年二月十五日訊問筆錄）等語，公訴人復未舉出其他積極證據足認被告有販
    賣之意圖，實難僅因被告持有上開第二級毒品安非他命，即認被告意圖販賣。況
    被告為警查獲後所採集之尿液經送臺北市立療養院鑑驗結果，確呈安非他命陽性
    反應，亦有該院八十九年九月二十七日煙毒尿液檢驗報告書(三)一份附卷可考，顯
    見其所辯，尚非虛妄。再者，被告倘如檢察官所述係意圖販賣而購入上開安非他
    命，則應成立毒品危害防制條例第四條第二項之販賣毒品罪，蓋販賣毒品罪，並
    不以販入之後復行賣出為構成要件，苟以營利為目的，將毒品販入或將之賣出，
    有一於此，其犯罪即經完成，最高法院八十八年度台上字第三八九八號裁判意旨
    可資參酌，然檢察官既無法證明被告於購入安非他命之初即有販賣營利之意圖，
    已如前述，亦無任何證據足以證明，被告於購入安非他命後，自何時起另起販賣
    之意圖而持有前揭安非他命，是檢察官認被告成立毒品危害防制條例第五條第二
    項之意圖販賣而持有第二級毒品罪，洵無足採。又被告為警查獲後，因施用第二
    級毒品安非他命案件，經依臺灣士林地方法院以八十八年度毒聲字第二五一九號
    裁定送強制戒治，其連續施用第二級毒品罪，亦經該院以九十年度易字第八五號
    判處有期徒刑一年四月確定，有該判決一份附卷可稽，被告持有上開毒品之行為
    ，已為施用第二級毒品安非他命之犯行所吸收，自無庸另論持有第二級毒品罪，
    本院無法變更起訴法條，附此敘明。
  (二)依上說明，公訴人所舉之證據不足以證明被告確有意圖販賣第二級毒品犯行。此
    外又查無其他具體事證，足認被告確涉有公訴人所指之上開犯行，此部分不能證
    明被告犯罪，自應諭知無罪之判決。
五、原審以調查證據結果，斟酌全辯論意旨，認不能證明被告此部分犯罪，而為被告
    無罪之諭知，核無不當，檢察官上訴意旨仍執前詞認應成立犯罪，指摘原判決不
    當，為無理由，應予駁回。
貳、免訴部分：
一、公訴意旨另略稱：被告乙○○於八十九年初某日，約馬志壯在臺北市光華戲院附
    近某小吃攤見面，藉口幫馬志壯辦行動電話，要求提供身分證影本，馬志壯未同
    意，但當場掉落一張身分證影本，為乙○○所拾獲，竟意圖為自己不法之所有，
    而將之侵占入己，並於同年二、三月間某日，在臺北市○○區○○街，以一萬二
    千元之代價，提供該身分證影本及自己的照片，委託姓名年籍不詳綽號小劉之成
    年男子，偽造馬志壯身份證一張，並基於概括之犯意，其後於警方臨檢時使用該
    偽造之身分證二至三次。因認其尚涉有刑法第二百十六條、第二百十二條之行使
    偽造特種文書罪。
二、按案件曾經判決確定者，應諭知免訴之判決，刑事訴訟法第三百零二條第一款定
    有明文。又訴訟上所謂一事不再理之原則，關於實質上一罪或裁判上一罪，亦均
    有其適用，最高法院六十年臺非字第七七號著有判例。
三、查本件被告另案被訴於民國八十八年三月間起至同年十二月三十一日止，連續行
    使偽造特種文書之犯行（包含被告提供莫俊傑之身分證影本及照片，委請「小劉
    」偽造身分證一張，詳見該判決事實欄一、(二)），業經臺灣臺北地方法院於九十
    年二月二十七日以八十九年度易字第四八九號判處有期徒刑一年確定在案，此有
    該院判決書一份在卷可按，核與本件公訴人起訴之被告於八十九年二、三月間，
    共同與綽號「小劉」偽造馬志壯之身分證並加以行使之犯行，時間相近，手段雷
    同，堪認係基於概括之犯意而為，二案間應有連續犯之裁判上一罪關係，本案已
    為該判決效力所及，依照首開說明，此部分應為諭知免訴之判決。至檢察官上訴
    意旨謂本案犯罪時間應係於八十九年四、五月間，距前案之犯罪時間已隔約半年
    之久，則被告是否基於概括之犯意為之，尚非無疑云云。然如前所述，非惟檢察
    官業於起訴書載明被告係八十九年二、三月為本件犯行，被告亦於原審自承其係
    在八十九年初犯之（見原審九十年一月四日訊問筆錄），即質諸被告，亦供承其
    因逃避通緝，故皆以偽造身分證之犯罪模式為之，被告顯係基於行使偽造特種文
    書之概括犯意，而為本案犯行，附此敘明。原審依刑事訴訟法第三百零二條第一
    款為免訴判決之諭知，核無不合，檢察官上訴意旨以原判決認事用法顯有違誤，
    提起上訴，為無理由，應予駁回。
據上論斷，應依刑事訴訟法第三百六十八條，判決如主文。
本案經檢察官彭坤業到庭執行職務。
中    華    民    國    九十一    年      五        月        八        日
                              臺灣高等法院刑事第八庭
                                  審判長法  官  陳  祐  治
                                        法  官  沈  宜  生
                                        法  官  楊  炳  禎
右正本證明與原本無異。
如不服本判決，應於判決收受送達後十日內向本院提出上訴書狀，其未敘述上訴
之理由者並得於提起上訴後十日內向本院補提理由書（均須按他造當事人之人數
附繕本）。
                                        書記官  廖  素  花
中    華    民    國    九十一    年      五        月        十       日
